【裁判字號】    90,上訴,1941
【裁判日期】    901023
【裁判案由】    毒品危害防制條例
【裁判全文】
臺灣高等法院刑事判決                            九十年度上訴字第一九四一號
    上  訴  人
    即  被  告  乙○○
    選任辯護人  葉子瑋
右上訴人因毒品危害防制條例案件，不服臺灣臺北地方法院九十年度訴更（一）字第
二號，中華民國九十年五月十四日第一審更審判決（起訴案號：臺灣臺北地方法院檢
察署八十七年度偵字第一七三九八號）提起上訴，本院判決如左：
    主  文
原判決撤銷。
乙○○連續轉讓第二級毒品，累犯，處有期徒刑捌月。扣案之甲基安非他命壹包（淨
重壹點肆公克、包裝重零點肆陸公克）沒收銷燬之，轉讓第二級毒品所得新台幣仟
元沒收，如全部或一部不能沒收時，以其財產抵償之。
    事  實
一、乙○○曾因違反槍砲彈藥刀械管制條例案件，經臺灣臺北地方法院判處有期徒刑
    二月確定，於民國八十六年十一月十一日易科罰金執行完畢，詎仍不知悔改。甲
    基安非他命（以下稱安非他命）業經毒品危害防制條例列為第二級毒品，不得轉
    讓。其於八十七年七月初，經丙○○介紹認識甲○○，竟基於轉讓第二級毒品之
    概括犯意，於八十七年七月中旬某日，在臺北市○○路加油站對面，轉讓新台幣
    （下同）三千元之安非他命一小包予已成年之甲○○，而該小包安非他命係甲○○與已成年之丁○○各出資一千五百元合資取得，以供其等施用（其二人施用第
    二級毒品部分，均經檢察官另案處理）。於八十七年八月十二日下午，甲○○復
    以電話詢問乙○○有無安非他命，要向其取二千元之份量，乙○○告知須等待貨
    源，惟當日下午五時許，乙○○位於台北市○○路七十六巷二十二號六樓住處為
    警查獲，並在該六樓頂加蓋房間內扣得乙○○所有欲交付予甲○○之安非他命一
    包（淨重一．四公克、包裝重０．四六公克），甲○○到達時即被警查獲，乙○○因而轉讓未遂，亦未收取該二千元。
二、案經臺北縣警察局移送臺灣臺北地方法院檢察署檢察官偵查起訴。
    理  由
一、訊據上訴人即被告乙○○否認有轉讓安非他命之行為，辯稱：甲○○係丙○○之
    朋友，伊本不認識甲○○，未曾轉讓安非他命予甲○○，其亦不認識丁○○，扣
    案之該包安非他命並非伊所有云云。經查被告位於台北市○○路七十六巷二十二
    號六樓住處（包括頂樓加蓋）於八十七年八月十二日下午五時許為警查獲安非他
    命一包（淨重一．四公克、包裝重０．四六公克）之事實，為被告所承認，被告
    雖否認係其所有，然據證人甲○○於八十七年九月三十日檢察官訊問時證稱：（
    有無向乙○○買毒品？）有向他買安非他命，八十七年八月十二日我去向他買，
    錢還未給他，我是要向他買二千元，我不知道會買多重，我之前第一次向他買是
    當天二點多到他家，他說貨還未來，我到麥當勞吃東西，三、四點再去，警察就
    來了，有查到他身上有安非他命，安非他命確實是他的，我之前說安非他命不是
    他的，是為了維護他才這樣說，我與他沒有冤仇，不會害他，八十七年七月我向
    他買過一次三千元，在信義路加油站對面他公司樓下向他拿的，是七月初時，我
    是透過丙○○介紹認識他，我是要辦信用貸款，他公司是做信貸的，後來知道他
    也吸，我才問他貨的來源，當天丁○○也有跟去，當天他沒有吸食警察放他走，
    是他陪我向乙○○買。（見八十七年度偵字第一七三九八號卷（以下稱偵卷）第
    四十八頁至四十九頁）。核與證人丁○○於八十七年十月二十三日檢察官訊問時
    證稱：（八十七年七月有無與江（衍希）到信義路加油站對面向乙○○買二千元
    安非他命？）有向乙○○買過安非他命，地點沒錯，但日期不確定，第二次在八
    十七年八月我與江到台北市○○街（按應係龍江路）一大廈頂樓，他說貨還未到
    ，我與江到麥當勞吃東西時，他說貨已到，我們就到龍江街六十七巷（按應係龍
    江路七十六巷）二十二號六樓。在屋頂拿貨，就被抓了（見偵卷第五十九頁反面
    ），情節大致相符。證人甲○○就取得安非他命之時間於警局所述係八十七年六
    月間（見偵卷第七頁反面）、於偵查中稱係八十七年七月間（見偵卷四十八頁反
    面）、原審稱八十七年七月初，稍有不同，經本院於九十年八月三十日調查時訊
    問之，據結證稱係在八十七年七月中旬某日。參以證人甲○○於偵查中證述其係
    於八十七年七月初認識被告，則以其於本院所證被告在八十七年七月中旬某日交
    付其一包安非他命，合於實情，為可採信。而被告於八十七年七月中旬某日交付
    安非他命之地點，被告均供稱在臺北市○○路加油站對面，交付被告之金額係三
    千元（見偵卷第七頁反面、四十八頁反面、原審九十年度訴更（一）字第二號卷
    （以下稱原審卷）第四十七頁、本院九十年八月三十日訊問筆錄），證人甲○○
    於原審及本院均供稱該三千元係其與丁○○各出一千五百元等語甚明，至於檢察
    官訊問證人丁○○買「二千元」安非他命，證人丁○○並未稱係買二千元，惟證
    實確有買受安非他命，關於交付被告之金額，以證人甲○○所述為可採。至於證
    人甲○○於八十七年八月十三日檢察官訊問時雖曾證稱：他（指被告）向警察說
    （安非他命）是我的，所以我生氣，就說向他買（安非他命）的云云（見偵卷第
    二十七頁），被告於偵查中亦以此為辯解，惟證人甲○○嗣明確供述確有交付三
    千元予被告而取得一包安非他命，並主動陳述丁○○知悉其情，經檢察官訊問互
    核相符，證人甲○○於偵查中所為此部分證言，尚不足為被告有利之認定，被告
    此一辯解，亦非可採。而介紹被告與證人甲○○認識之丙○○於本院九十年八月
    三十日調查時證稱：（八十七年八月十二日有無去被告家之頂樓？）有，我與乙○○是同事，當天甲○○請他幫女友打信用貸款資料，我先到二、三十分鐘後，
    甲○○才來，坐在客廳沙發。在場有我、乙○○、甲○○及其女友、丁○○等人
    ，我上去時未看見乙○○吸安及吸食等器具。甲○○好像有吸安，那時乙○○正
    在打在職證明，未吸安。我因趕著載女友回去，先離開。八月十二日乙○○與甲○○第二次碰面，不太可能會私下聯絡。我和甲○○一起下樓，第二次我再去乙○○家，發現丁○○與女友在樓下，告訴我乙○○、甲○○一起被抓。乙○○打
    電腦前，我未見他給甲○○鐵盒子等語。證人丁○○於八十七年八月十二日確有
    到被告之住處，則證人丁○○之證言愈屬可信。而證人丙○○因趕著載女友回去
    ，先行離開，對於扣案之安非他命係何人所有亦無法明確供明，其證言尚不足為
    被告有利之認定。至於被告收受證人甲○○之三千元而交付一包安非他命予證人
    甲○○，是否有營利之意圖，據證人甲○○於原審證稱：當時交情不錯，人（指
    被告）也好相處，應該不會賺我錢等語（見原審卷第四十七頁），經查並無證據
    足認被告確有營利之意圖，則證人甲○○、丁○○所稱購買，實係有償之轉讓。
    而於八十七年八月十二日下午五時許，在被告位於台北市○○路七十六巷二十二
    號六樓頂加蓋房間內扣得之結晶一包，經原審法院送請法務部調查局鑑驗結果，
    確為安非他命（淨重一．四公克、包裝重０．四六公克），有檢驗通知書一紙附
    於原審卷第二十一頁可稽。查該包安非他命係於被告所管領支配之住處查獲，但
    被告對該包安非他命之來源供述卻前後不一，於警訊中稱係甲○○所有，於偵查
    中改稱係「小五」所有，後又稱係「林武義」所有（見偵卷第五頁、二八頁、第
    四四頁），於原審審理中則稱「不記得是否我以前遺落在家中」云云（見原審九
    十年四月十六日訊問筆錄），其先後所供不一，顯圖卸責。該包安非他命，係其
    所有供轉讓予甲○○之用甚為灼明。被告前開辯詞均非可採。事證明確，被告犯
    行洵堪認定。至於證人甲○○雖另證稱被告於八十七年四、五月間，在台北市○○路七十六巷二十二號六樓住處，賣二千元之安非他命予伊；於八十七年四、五
    月間，在台北市○○路加油站對面，賣三千元之安非他命予伊云云。惟證人甲○○在偵查中陳稱於八十七年七月初認識被告等語，則其所證，於此之前即向被告
    購買安非他命，已非可採，且此部分事實，除證人甲○○單一之證言外，並無任
    何佐證，證人此部分之供證雖非可採，惟並不影響於其他合於實情且有佐證之證
    言證明力。又證人丁○○已就其與甲○○向被告取得安非他命之情形於偵查中結
    證甚明，被告聲請再行傳訊，本院認無必要，均附此敘明。
二、查甲基安非他命係毒品危害防制條例第二條第一項第二款所管制之第二級第八十
    九項之毒品。公訴人認被告係販賣第二級毒品安非他命，犯毒品危害防制條例第
    八條第一項之罪嫌，但並無證據證明被告確有從中賺取差價之事實，況證人甲○○於原審審理中供稱：以當時其與被告之交情，被告應該不會賺他錢等語。核被
    告所為，係犯毒品危害防制條例第八條第二項之轉讓第二級毒品罪。因販賣第二
    級毒品、轉讓第二級毒品，二者之社會基本事實同一，公訴人起訴法條尚有未洽
    ，爰予變更。被告先後二次犯行，一次既遂，一次未遂（為警查獲該次為未遂）
    ，時間緊接，觸犯構成要件相同之罪名，顯係基於概括之犯意反覆為之，為連續
    犯，應論以毒品危害防制條例第八條第二項轉讓第二級毒品一罪。被告因轉讓而
    持有安非他命，持有行為為轉讓行為所吸收，不另論罪。查被告曾因槍砲彈藥刀
    械管制條例案件，經臺灣臺北地方法院判處有期徒刑二月確定，於八十六年十一
    月十一日易科罰金執行完畢，有台灣高等法院檢察署刑案紀錄簡覆表在卷可按，
    其受有期徒刑之執行完畢，五年以內再犯本件有期徒刑以上之本罪，為累犯，依
    法加重其刑。
三、原審認被告轉讓第二級毒品事證明確，變更檢察官起訴法條，據以論罪科刑，雖
    非無見。惟查（一）原判決認定被告另有於八十七年四、五月間，在台北市○○
    路七十六巷二十二號六樓住處，轉讓二千元之安非他命予甲○○；於八十七年四
    、五月間，在台北市○○路加油站對面，轉讓三千元之安非他命予甲○○之犯行
    ，該部分事實，起訴書並未記載，何以為起訴效力所及而一併審判，原判決未予
    敘明。況依前述，尚不能證明被告有該部分之犯行，原判決併予審判，已有未合
    。（二）原判決既認定被告轉讓第二級毒品安非他命，惟對於被告轉讓第二級毒
    品所得之財物，未依毒品危害防制條例第十九條第一項宣告沒收，如全部或一部
    不能沒收時，以其財產抵償之，亦有未合。被告上訴意旨否認犯罪，雖無理由，
    惟原判決既有可議，自應由本院予以撤銷改判。爰審酌被告品行不佳，其犯罪之
    動機、目的、手段，轉讓安非他命助長毒品之散播及犯罪後之態度等一切情狀，
    量處如主文第二項所示之刑。扣案之安非他命一包（淨重一．四公克、包裝重０
    ．四六公克）係第二級毒品，依毒品危害防制條例第十八條第一項前段規定，宣
    告沒收銷燬之。被告轉讓安非他命所得三千元，係因犯轉讓第二級毒品罪所得之
    物，應依毒品危害防制條例第十九條第一項宣告沒收。如全部或一部不能沒收時
    ，以其財產抵償之。另扣案之噴燈一個、吸食器一支、鋁箔紙一捲，均與轉讓第
    二級毒品之犯罪無關，自不得於此宣告沒收，附此敘明。
據上論斷，應依刑事訴訟法第三百六十九條第一項前段、第三百六十四條、第二百九
十九條第一項前段、第三百條，毒品危害防制條例第八條第二項、第十八條第一項前
段、第十九條第一項，刑法第十一條、第五十六條、第四十七條，判決如主文。
本案經檢察官林炳雄到庭執行職務。
中      華      民      國    九十      年      十      月    二十三    日
                              臺灣高等法院刑事第三庭
                                  審判長法  官  張  連  財
                                        法  官  張  傳  栗
                                        法  官  李  英  勇
右正本證明與原本無異。
如不服本判決應於收受送達後十日內向本院提出上訴書狀，其未敘述上訴之理由者並
得於提起上訴後十日內向本院補提理由書（均須按他造當事人之人數附繕本）。
                                        書記官  倪  淑  芳
中      華      民      國    九十      年      十      月    二十五    日
附錄本案判決論罪科刑法條全文：
毒品危害防制條例第八條第二項
轉讓第二級毒品者，處六月以上五年以下有期徒刑，得併科新臺幣七十萬元以下罰金
。


司法院資訊處製作；財團法人民間司法改革基金會備份。
